【裁判字號】    97,簡上,301
【裁判日期】    971231
【裁判案由】    家暴傷害
【裁判全文】
臺灣嘉義地方法院刑事判決             97年度簡上字第301號
上  訴  人
即  被  告  甲○○
上列上訴人即被告因違反家庭暴力防治法案件，不服本院嘉義簡
易庭97年度嘉簡字第1559號中華民國97年11月14日第一審簡易判
決（聲請案號：臺灣嘉義地方法院檢察署97年度偵字第7240號）
，提起上訴，本院管轄第二審之合議庭判決如下：
    主  文
上訴駁回。
    犯 罪 事 實
一、甲○○與張林苺係夫妻，2人為家庭暴力防治法第3條第1款
    之家庭成員。甲○○前因對張林苺實施家庭暴力行為，經本
    院依據家庭暴力防治法第14條之規定，於民國96年12月24日
    裁定核發96年度家護字第623號民事通常保護令，令甲○○
    不得對張林苺實施家庭暴力，保護令有效期間為1年，甲○
    ○於同年12月28日收受上揭裁定後，已得知民事通常保護令
    內容，仍基於違反保護令及普通傷害之犯意，於保護令有效
    期間之97年5月24日16時許，在嘉義縣番路鄉內甕村瓦厝仔1
    號其父乙○○住處客廳內，因與張林苺發生口角爭執，而心
    生不滿，見張林苺站起來與乙○○說話，竟徒手將張林苺推
    倒，使其跌坐椅子上，張林苺站起來閃到一邊後，又徒手將
    其推倒，使張林苺往後倒下仰躺於水泥地面，致其受有頭部
    外傷合併輕微腦震盪之傷害，而對張林苺實施身體上不法侵
    害之行為，違反本院上開民事通常保護令。嗣張林苺於昏迷
    後清醒，見甲○○與乙○○已離開，乃大聲呼救，經其兒媳
    吳美珠聽到趕至上址，叫救護車將張林苺送醫。
二、案經張林苺訴由嘉義縣警察局中埔分局報請偵查聲請簡易判
    決處刑。
    理  由
壹、程序事項：
    按被告以外之人於審判外之言詞或書面陳述，除法律有規定
    者外，不得作為證據。當事人、代理人或辯護人於法院調查
    證據時，知有第159條第1項不得為證據之情形，而未於言詞
    辯論終結前聲明異議者，視為有前項之同意。被告以外之人
    於偵查中向檢察官所為之陳述，除顯有不可信之情況者外，
    得為證據。刑事訴訟法第159條第1項、第159條之5第2項、
    第159條之1第2項分別定有明文。查檢察官、被告甲○○對
    於證人即告訴人張林苺於警詢時之陳述，未於言詞辯論終結
    前聲明異議，本院審酌其言詞陳述作成時之情況，核無違法
    取證或其他瑕疵，認為以之作為證據為適當，是其此部分之
    陳述，應有證據能力。又告訴人、證人吳美珠於檢察官依法
    訊問並命具結之證詞，本院審酌其等於陳述時之外在環境及
    情況，並無顯有不可信之情況，從而其等此部分之證述，亦
    有證據能力。
貳、實體事項：
一、訊據被告固供承有於上揭時地與告訴人發生口角爭執，惟矢
    口否認有何違反保護令及傷害之犯行，辯稱：伊沒有推倒張
    林苺，因為她移動要離開座位，沒有注意到離開位置，所以
    才慢慢跌倒。伊和伊父親坐在對面，伊父親也有看到她往後
    倒，伊父親說她故意跌倒，要看她還有什麼步數，說她根本
    沒有受傷，在那邊不起來，伊和伊父親都在現場沒有離開，
    伊媳婦聽到聲音就馬上叫救護車，後來送到醫院去云云。然
    查：
  (一)上揭犯罪事實，業據告訴人於警詢及偵查時證述屬實（見警
    卷第4-6頁、偵卷第7-8頁），並經告訴人於本院審理時結證
    稱：伊去伊公公那邊，起先是坐椅子，後來站起來說話給伊
    公公聽，因為他重聽，伊就靠近他身體，被告推伊1下，伊
    跌坐原來的椅子上，後來伊站起來閃到一邊，被告又推倒伊
    在地上，伊不曉得昏倒多久後醒來，才大聲叫伊媳婦，伊媳
    婦才來救伊等語（見本審卷第37-38、42頁），且據證人吳
    美珠於偵查時結證明確（見偵卷第8-9頁），另有本院96年
    度家護字第623號民事通常保護令、財團法人嘉義基督教醫
    院診斷證明書各1份及現場照片2張附卷可憑（見警卷第7-9
    頁、偵卷第14頁），足認被告確有違反保護令及傷害告訴人
    之犯行。
  (二)雖被告以上詞置辯，證人乙○○並於本院審理時結證稱：被
    告沒有過去推伊媳婦，2人不同邊等語（見本審卷第48頁）
    。然證人乙○○對於告訴人為何會跌倒乙節，其於本院審理
    時結證稱：伊不知道她是頭暈暈的跌倒，還是假裝的，或有
    勾到椅子、桌子跌倒的等語（見本審卷第47-48頁），惟告
    訴人於倒地前，猶與被告發生口角爭執，且依卷附上揭診斷
    證明書（見警卷第9頁），告訴人經診斷除受有頭部外傷合
    併輕微腦震盪之傷害外，並未罹患其他疾病，是其顯非因身
    體不適而昏迷倒地。又告訴人若係在行進中因勾到椅腳或桌
    腳而跌倒，依常理判斷，身體應該是往前傾倒，豈會往後倒
    下仰躺於水泥地面。再者，對於告訴人如何倒地乙節，證人
    乙○○於本院審理時結證稱：伊媳婦倒坐地上，背靠在牆壁
    上，後來整個人倒在地上等語（見本審卷第49頁），然此與
    告訴人之上揭證述不符，而觀諸卷附現場照片2張（見偵卷
    第14頁），告訴人倒地位置並無牆壁，是告訴人並非跌坐地
    上甚明。況且，證人吳美珠於偵查時結證稱：伊隱約聽到張
    林苺在叫伊，就過去查看，看到張林苺躺在地上，全身發抖
    ，伊就趕快報警並且叫救護車，伊兒子同時用手機拍照存證
    等語（見偵卷第8頁），是告訴人於清醒後隨即送醫，並受
    有上揭傷害，此傷害當非告訴人所虛捏。參以頭部為人之身
    體重要部位，如經猛烈撞擊，可能導致死亡，而告訴人係23
    年生，以其案發時74歲之高齡，衡情當無甘冒風險自行倒地
    ，而使頭部碰撞堅硬之水泥地，是依告訴人往後倒下仰躺於
    水泥地面之情形，應係突遭外力向後推倒所致，證人張林苺
    之上揭證述應屬實情。此外，證人乙○○於本院審理時雖結
    證稱：伊都在那裏，沒有出去外面，後來救護車來，伊應該
    也有去看等語（見本審卷第50頁），惟證人吳美珠於偵查時
    結證稱：伊到場時，阿公有在屋子外面走，阿公還說，這個
    沒有關係，不用報警叫人等語（見偵卷第9頁），足見證人
    乙○○於告訴人倒地時，仍逕自離開，而未加以救護或關心
    ，且依被告上揭所述，證人乙○○甚至認告訴人係故意跌倒
    ，並未受傷，益見其與告訴人感情不睦，已難期待其能不迴
    護被告而據實證述。是證人乙○○之證述既有諸多不符常情
    ，並與事實不符之處，尚難令人採信。
  (三)綜上所述，被告前開所辯，顯係卸責之詞，不足採信。本件
    事證明確，被告之犯行堪予認定。
二、查本院96年度家護字第623號民事通常保護令，係依據家庭
    暴力防治法第14條規定所為之裁定。又家庭暴力指家庭成員
    間實施身體或精神上不法侵害之行為，家庭暴力防治法第2
    條第1款定有明文。核被告所為，係犯家庭暴力防治法第61
    條第1款之違反保護令罪，及刑法第277條第1項傷害罪。被
    告與告訴人係夫妻，2人為家庭暴力防治法第3條第1款之家
    庭成員，是被告對告訴人故意實施身體上不法侵害之家庭暴
    力行為，而成立刑法傷害罪之犯罪，屬家庭暴力防治法第2
    條第2款所稱之家庭暴力罪。又被告所犯違反保護令罪及傷
    害罪2罪間，係1行為觸犯數罪名，為想像競合犯，應從一重
    論處違反保護令罪。原審認被告罪證明確，並審酌被告犯後
    否認犯行態度不佳，且不遵守民事通常保護令，法紀觀念薄
    弱，僅因細故即出手推倒告訴人之犯罪動機、目的、對告訴
    人所造成之傷害、農專畢業之智識程度、已年逾7旬等一切
    情狀，因而適用刑事訴訟法第449條第1項前段、第454條第2
    項、家庭暴力防治法第61條第1款、刑法第11條前段、第277
    條第1項、第55條、第41條第1項前段、刑法施行法第1條之1
    第1項、第2項前段，就被告之犯行，判處拘役30日，並諭知
    以新臺幣1,000元折算1日之易科罰金折算標準，認事用法均
    無不當，量刑亦甚妥適。被告仍執前詞提起上訴，請求為無
    罪判決，為無理由，應予駁回。
據上論斷，應依刑事訴訟法第455條之1第1項、第3項、第368條
，判決如主文。
本案經檢察官陳昱奉到庭執行職務。
中    華    民    國    97    年    12    月    31    日
                     刑事第二庭  審判長法  官  沈福財
                                       法  官  林青怡
                                       法  官  卓春慧
上列正本證明與原本無異。
本件不得上訴。
中    華    民    國    97    年    12    月    31    日
                                       書記官  李玫娜
附錄本案論罪科刑法條全文：
家庭暴力防治法第61條
違反法院依第14條第1項、第16條第3項所為之下列裁定者，為本
法所稱違反保護令罪，處3年以下有期徒刑、拘役或科或併科新
臺幣10萬元以下罰金：
一、禁止實施家庭暴力。
二、禁止騷擾、接觸、跟蹤、通話、通信或其他非必要之聯絡行
    為。
三、遷出住居所。
四、遠離住居所、工作場所、學校或其他特定場所。
五、完成加害人處遇計畫。
刑法第277條第1項：
傷害人之身體或健康者，處3年以下有期徒刑、拘役或1千元以下
罰金。


司法院資訊處製作；財團法人民間司法改革基金會備份。
